臺灣彰化地方法院刑事判決
111年度簡上字第60號
上  訴  人  
即  被  告  陳安琳



上列上訴人即被告因違反毒品危害防制條例案件，不服本院中華
民國111年2月18日111年度簡字第234號第一審簡易判決(聲請簡
易判決處刑案號：臺灣彰化地方檢察署110年度偵字第10748號)
，提起上訴，本院管轄之第二審合議庭判決如下：
    主          文
上訴駁回。
    犯罪事實及理由
一、本案審理範圍
(一)民國110年6月16日修正公布，同年月18日生效施行之刑事訴
    訟法第348條規定：「上訴得對於判決之一部為之(第1項)。
    對於判決之一部上訴者，其有關係之部分，視為亦已上訴。
    但有關係之部分為無罪、免訴或不受理者，不在此限(第2項
    )。上訴得明示僅就判決之刑、沒收或保安處分一部為之(第
    3項)。」，其修法理由揭示：「為尊重當事人設定攻防之範
    圍，並減輕上訴審審理之負擔，容許上訴權人僅針對刑、沒
    收或保安處分一部提起上訴，其未表明上訴之認定犯罪事實
    部分，則不在第二審之審判範圍。」之旨。且依刑事訴訟法
    第455條之1第3項規定，對於簡易判決不服之上訴，準用刑
    事訴訟法第348條規定。經查，本案係上訴人即被告陳安琳(
    下稱被告)提起上訴，於上開規定修正施行後之111年3月21
    日繫屬於本院第二審，有被告所提刑事上訴理由狀及其上所
    蓋本院收案章戳可參。故本案上訴之效力及其範圍，應依現
    行即上開修正後之刑事訴訟法第348條規定判斷。
(二)被告上訴意旨略以：因伊家中有罹患多項疾病之祖父、罹患
    阿茲海默氏等病症之祖母，2人均需長年就醫治療，亦需伊
    長期照護。伊因一時失慮，壓力過大，才誤觸法網，犯後已
    深切反省。依伊之犯罪動機、犯罪情節等情，實屬因伊情緒
    不佳，為自己施用而大量購入並持有第三級毒品。其危害性
    尚屬輕微，核屬情輕法重，在客觀上尚足以引起一般之同情
    ，即有堪資憫恕之處。伊只針對量刑上訴，因為本案應有刑
    法第59條規定之適用，原審未適用刑法第59條規定，減輕其
    刑，而判處2個月有期徒刑，實屬情輕法重，容有違誤，爰
    提起上訴，請求撤銷原判決，對伊從輕量刑。顯見被告業已
    明示僅就原判決之刑提起上訴，則依前開說明，本院審判範
    圍即僅就原判決量刑部分為之。至於本案犯罪事實、所犯法
    條、論罪及沒收，均引用如附件一之本院第一審刑事簡易判
    決書(含臺灣彰化地方檢察署檢察官聲請簡易判決處刑書)之
    記載。
二、上訴理由之判斷：
(一)刑法第59條之酌量減輕其刑，必於犯罪之情狀，在客觀上足
    以引起一般同情，認為即予宣告法定最低度刑期，猶嫌過重
    者，始有其適用，至於犯罪動機、情節輕微、素行端正、家
    計負擔、犯後態度等情狀，僅可為法定刑內科刑酌定之標準
    ，不得據為酌量減輕之理由(最高法院101年度台上字第679
    號判決意旨參照)。又刑之量定，為求個案裁判之妥當性，
    故法律賦予法院裁量權，苟量刑時已以被告之責任為基礎，
    並斟酌刑法第57條各款所列情狀且未逾越法定刑度，即不得
    遽指為違法；又同一犯罪事實與情節，如別無其他加重或減
    輕之原因，下級審法院量定之刑，亦無過重或失輕之不當情
    形，則上級審法院對下級審法院之職權行使，原則上應予尊
    重（最高法院101年度台上字第951號判決意旨參照)。
(二)被告所犯毒品危害防制條例第11條第5項之持有第三級毒品
    純質淨重五公克以上罪，其法定刑為「2年以下有期徒刑，
    得併科新臺幣(下同)20萬元以下罰金」，刑度為有期徒刑2
    月至2年，得併科20萬元以下罰金之間，已非重刑。且被告
    所購入而持有含第三級毒品4-甲基甲基卡西酮成份之毒咖啡
    包多達100包(其中12包已開使用完畢，僅扣案88包)，實難
    認被告所為有何在客觀上足以引起一般同情，而堪予憫恕，
    縱宣告法定最低度刑期猶嫌過重之情事，自無從適用刑法第
    59條酌量減輕其刑。
(三)原審審理後，審酌被告不思毒品對人之身體、國家社會危害
    甚深，竟購入並持有一定數量之第三級毒品4-甲基甲基卡西
    酮成份之毒咖啡，戕害自身健康且漠視法令禁制，所為實有
    不該；惟念其犯後坦承犯行，態度尚可，復考量其持有毒品
    之種類、數量、持有期間非長，其行為所生之社會危險性；
    兼衡被告於警詢中自述之智識程度、家庭生活經濟狀況等一
    切情狀，量處有期徒刑2月，並諭知以1000元折算1日之易科
    罰金折算標準。經核原審就被告量刑之責任基礎，已於原判
    決理由中詳為說明，並審酌本案犯罪之情節、所生危害、被
    告犯罪後態度、智識程度、家庭生活及經濟狀況等一切情狀
    而為量刑，依整體觀察，本院認原審量刑實屬妥適，並已係
    量處法定最低度刑期。被告上訴意旨請求酌減其刑，而執以
    指摘原審未適用刑法第59條規定，量刑過重，為無理由，應
    予駁回。
據上論斷，依刑事訴訟法第455條之1第1項、第3項、第368條，
判決如主文。
本案經檢察官林芬芳聲請簡易判決處刑，檢察官黃建銘於本審到
庭執行職務。
中　　華　　民　　國　　111 　年　　6 　　月　　30　　日
                  刑事第三庭  審判長法  官  廖健男
　　　　　　　　　                  法  官  胡佩芬
                                    法  官  林慧欣
以上正本證明與原本無異。　
本件判決不得上訴。
中　　華　　民　　國　　111 　年　　6 　　月　　30　　日
                                    書記官  楊雅芳